臺灣屏東地方法院刑事判決　　　　　　100年度交易字第190號
公　訴　人　臺灣屏東地方法院檢察署檢察官
被　　　告　潘彥廷
選任辯護人　洪世崇　律師
　　　　　　許惠珠　律師
上列被告因過失傷害案件，經檢察官提起公訴（100 年度偵字第
3637號），本院判決如下：
    主  文
潘彥廷犯過失傷害致人重傷罪，處有期徒刑伍月，如易科罰金，
以新臺幣壹仟元折算壹日。
    事  實
一、潘彥廷於民國99年12月31日14時許，駕駛車牌號碼9A-1480
    號自用小客車，沿屏東縣潮州鎮○○○○道，由北往南方向
    行駛，行經臺一線省道與四維路口之交岔路口欲左轉四維路
    時，理應注意車前狀況，並隨時採取必要之安全措拖，且轉
    彎車應讓直行車先行，而依當時天候晴、路面乾燥、無缺陷
    、無障礙物，且視距良好，並無不能注意之情事，竟疏未注
    意及此，即貿然左轉，而進入上開交岔路口，適有李家軒騎
    乘車牌號碼XYL-997 號重型機車搭載蔡車駿，沿屏東縣潮州
    鎮○○○○道，由南往北方向行駛，亦疏未注意車前狀況，
    ，致李家軒見狀已煞避不及，李家軒所駕機車車頭乃撞及潘
    彥廷所駕自小客車右前車門，李家軒、蔡車駿2 人因而人車
    倒地，李家軒受有顏面撕裂傷、四肢多處擦傷等傷害；蔡車
    駿受有顱骨骨折、顱內出血等傷害，經送醫救護後仍有頭部
    外傷術後合併四肢癱瘓，於身體及健康受有重大難治之重傷
    害。潘彥廷於肇事後，在未經有偵查權之機關或公務員發覺
    為犯嫌前，即向到場處理車禍之警員張嘉立自首，陳明其為
    肇事者及肇事經過，並願接受裁判。
二、案經李家軒告訴及檢察官指定蔡車駿之父蔡書銀代行告訴由
    臺灣屏東地方法院檢察署檢察官偵查起訴。
    理  由
壹、程序方面：
一、按被告以外之人於審判外之言詞或書面陳述，除法律有規定
    者外，不得作為證據；又被告以外之人於審判外之陳述，雖
    不符前4 條之規定，而經當事人於審判程序同意作為證據，
    法院審酌該言詞陳述或書面陳述作成時之情況，認為適當者
    ，亦得為證據。當事人、代理人或辯護人於法院調查證據時
    ，知有第159 條第1 項不得為證據之情形，而未於言詞辯論
    終結前聲明異議者，視為有前項之同意，刑事訴訟法第159
    條第1 項、第159 條之5 分別定有明文。立法意旨在於傳聞
    證據未經當事人之反對詰問得以核實，原則上先予排除。惟
    若當事人已放棄反對詰問權，於審判程序中表明同意該等傳
    聞證據可作為證據；或於言前辯論終結前未聲明異議，基於
    尊重當事人對傳聞證據之處分權，及證據資料愈豐富，愈有
    助於真實發見之理念，且強化言詞辯論主義，使訴訟程序得
    以順暢進行，上開傳聞證據亦均具有證據能力。卷內證據之
    證據能力被告及辯護人均不爭執，依上開規定，視為當事人
    同意作為證據，本院復斟酌該等證據並非違法取得，亦無證
    明力明顯過低之情形，以之作為證據，應屬適當。是該等證
    據均得為本件裁判基礎之證據資料，而具證據能力。
二、按犯罪之被害人得為告訴，刑事訴訟法第232 條定有明文。
    本件被害人蔡車駿所搭乘被害人李家軒所騎之機車於上開時
    、地與被告潘彥廷駕駛之自小客車發生碰撞，致被害人蔡車
    駿受有頭部外傷，顱內出血等傷害，經送醫診治後，受有頭
    部外傷術後合併四肢癱瘓，且腦傷已造成，治癒之機會不大
    乃不爭執之事實，依據刑事訴訟法第237 條第1 項規定：「
    告訴乃論之罪，其告訴應自得為告訴之人知悉犯人之時起，
    於六個月內為之」，是本件所謂「得為告訴之人」即為被害
    人蔡車駿本人。又按告訴乃論之罪，檢察官得指定代行告訴
    人者，以無得為告訴之人或得為告訴之人不能行使告訴權者
    為限，此觀諸刑事訴訟法第236 條第1 項之規定甚明。檢察
    官得指定代行告訴人要以有「無得為告訴之人或得為告訴之
    人不能行使告訴權」之情形為前提，其意旨無非基於告訴乃
    論之罪之告訴處分權本在於被害人一方，代表公益之檢察官
    不得任意介入，惟該告訴權之行使，若因客觀因素而陷於行
    使與否不明或客觀不能之情況，為免告訴權行使陷於無限期
    使被告遭受無限期被告訴之羈拌流弊，例外提供代表公益之
    檢察官得依聲請或職權介入指定代行告訴人俾使告訴權行使
    早日在一定期限內確認。本件告訴權人即被害人蔡車駿自案
    發迄今昏迷未醒故未曾有主動或被動為行使告訴權之意思表
    示，形式上似乎已逾告訴期限而喪失告訴權，然依卷內證據
    ，本件案發後被害人本人因傷勢嚴重有難以行使告訴權情形
    ，而僅由無告訴權之父蔡書銀出面為不合法之告訴表示，故
    此時應認有「得為告訴之人不能行使告訴權」之狀態，方符
    立法意旨。此時若被害人本人猶處於「不能行使告訴權」狀
    態，則允檢察官指定代行告訴人應認不違反告訴權處分權之
    法理，且有使告訴權之行使避免陷於無限期不確定之流弊，
    國軍高雄總醫院亦認為蔡車駿腦傷已造成，治癒之機會不大
    等語明確（見本院卷第84頁），被害人蔡車駿迄今仍意識不
    清且昏迷，有國軍高雄總醫院診斷證明書附設診療服務處診
    斷證明書在卷可稽（見本院卷第28頁），據此檢察官於車禍
    11月後之100 年12月30日為被害人蔡車駿之利益，指定被害
    人之父蔡書銀為代行告訴人應認合法。又本件被害人蔡車駿
    之父蔡書銀於案發後不久（100 年3 月25日）即具狀表示告
    訴（見偵卷第1 頁），但究屬不合法告訴，嗣經檢察官於10
    0 年12月30日指定蔡書銀為代行告訴人，而檢察官指定被害
    人蔡車駿之父蔡書銀為代行告訴人，原有使被害人蔡車駿之
    父蔡書銀先前之告訴因而合法，發生補正效果之意思，且被
    害人蔡車駿之父蔡書銀既早已提出告訴，若欲其重為告訴，
    徒增煩瑣而已，司法院（83）廳刑一字第21149 號研究意見
    可參，故應認代行告訴權人蔡書銀自被指定時日起，其先前
    之不合法告訴，因嗣後檢察官指定代行告訴之指定而補正取
    得合法性，合先敘明。
貳、實體方面：
一、訊據被告潘彥廷於本院審理時坦承上揭犯行不諱，核與證人
    即告訴人李家軒指證情節相符，並有安泰醫療社團法人潮州
    安泰醫院診斷證明書2 紙、國軍高雄總醫院附設民眾診療服
    務處診斷證明書、國軍高雄總醫院函、佛教慈濟綜合醫院大
    林分院診斷證明書、臺灣省高屏澎區車輛行車事故鑑定委員
    會鑑定意見書、臺灣省車輛行車事故覆議鑑定委員會函各1
    紙、財團法人成大研究發展基金會函附鑑定意見書、道路交
    通事故調查報告表（一）、（二）、現場圖、警員張嘉立調
    查報告各1 份、現場及車損照片21張在卷可稽，被告之上開
    自白與事實相符，自可採為認定事實之證據。
二、按汽車行駛至交岔路口，轉彎車應讓直行車先行；汽車行駛
    時，駕駛人應注意車前狀況並隨時採取必要之安全措施，道
    路交通安全規則第102 條第7 款、第94條第3 項分別定有明
    文，此為被告應注意之事項，而本件車禍發生時，天候晴朗
    、日間有自然光線、路面乾燥、無缺陷、無障礙物、視距良
    好等情，有前開道路交通事故調查報告表（一）（二）各項
    記載足供參考，依當時情形應無不能注意之情事，詎被告竟
    疏未注意車前狀況及讓直行車先行，貿然左轉行駛穿越交岔
    路口，因而造成本件車禍，其就車禍之發生確有過失甚明。
    且被告前揭過失行為與被害人所受之上述傷害及重傷害間，
    復有相當因果關係。本件事證已臻明確，被告犯行堪以認定
    。
三、按「於其他身體或健康，有重大不治或難治之傷害者」，為
    重傷害，刑法第10條第4 項第6 款定有明文。查被害人蔡車
    駿因上開車禍受有頭部外傷、顱內出血等傷害，經送醫救護
    後仍有頭部外傷術後合併四肢癱瘓，有國軍高雄總醫院診斷
    證明書及函、佛教慈濟綜合醫院大林分院診斷證明書各1 份
    附卷可憑，其傷勢已屬重大不治或難治之傷害無疑。
四、核被告潘彥廷所為，係犯刑法第284 條第1 項前段之過失傷
    害及第284 條第1 項後段之過失傷害致重傷罪。被告一過失
    行為致李家軒、蔡車駿受傷，係一行為觸犯二罪名之想像競
    合犯，應依刑法第55條之規定，從一重之過失傷害致重傷罪
    論處。又被告於肇事後停留現場，在未經有偵查權之機關或
    公務員發覺為犯嫌前，即向處理本件車禍之警員張嘉立坦承
    其為肇事者及肇事經過，並願接受裁判，有屏東縣政府警察
    局道路交通事故肇事人自首情形紀錄表、屏東縣政府警察局
    潮州交通小隊車禍現場處理調查報告在卷可稽（見警卷第26
    、12頁），被告所為核與自首要件相符，爰依刑法第62條前
    段規定減輕其刑。爰審酌被告駕駛自用小客車未注意車前狀
    況，未讓直行車先行即貿然左轉，以致撞及被害人李家軒、
    蔡車駿，使被害人李家軒、蔡車駿分別受有上述之傷害及重
    傷害，且被害人蔡車駿因此造成腦傷、四肢癱瘓，生活起居
    無法自理，需仰賴家人照顧，對於被害人暨其家屬所造成精
    神及心理上之傷害及痛苦甚深，及本件車禍肇事主因被告未
    注意車前狀況及未讓直行車先行即貿然左轉，應負主要責任
    ，被告迄今尚未與被害人家屬達成和解，賠償損害，暨其於
    本院審理時坦承犯行，犯後態度尚可等一切情狀，量處如主
    文所示之刑，並諭知易科罰金之折算標準。
據上論斷，應依刑事訴訟法第299 條第1 項前段、刑法第284 條
第1 項、第41條第1 項、第55條、第62條前段，刑法施行法第1
條之1 ，判決如主文。
本案經檢察官潘國威到庭執行職務。
中    華    民    國   100    年    12    月    14    日
                        交通法庭  法  官  陳茂亭
以上正本證明與原本無異。
如不服本判決應於收受判決後10日內向本院提出上訴書狀，並應
敘述具體理由；其未敘述上訴理由者，應於上訴期間屆滿後20日
內向本院補提理由書（均須按他造當事人之人數附繕本）「切勿
逕送上級法院」。
中    華    民    國   100    年    12    月    14    日
                                  書記官  黃佳惠
附錄法條：
中華民國刑法第284條
（過失傷害罪）
因過失傷害人者，處6 月以下有期徒刑、拘役或5 百元以下罰金
，致重傷者，處1 年以下有期徒刑、拘役或5 百元以下罰金。
從事業務之人，因業務上之過失傷害人者，處1 年以下有期徒刑
、拘役或1 千元以下罰金，致重傷者，處3 年以下有期徒刑、拘
役或2 千元以下罰金。